臺灣士林地方法院刑事判決　　　　　　　　　　　　　　　九十年度自字第七八號
　　自　訴　人　己○○
　　自訴代理人　鍾永盛律師
　　被　　　告　戊○○
　　　　　　　　甲○○
　　右二人共同
　　選任辯護人　陳德峰
右列被告因侵占等案件，經自訴人提起自訴，本院判決如左：
    主  文
戊○○、甲○○均無罪。
    理  由
一、自訴意旨詳如附件自訴狀所載。
二、按犯罪事實應依證據認定之，無證據不得推定其犯罪事實，刑事訴訟法第一百五
    十四條定有明文。又刑法上之背信罪，須以有取得不法利益或損害本人利益之意
    圖為必要，若無此意圖，即屬缺乏意思要件，縱有違背任務之行為，並致生損害
    於本人之財產或其他利益，亦難律以背信之罪。
三、訊據被告戊○○（原名趙存金）、甲○○均堅決否認有何前揭侵占及背信等犯行
    ，被告戊○○辯稱：本件自訴人會告伊的理由，是因為切結書，且自訴人也承認
    伊將部分支票、現金有交還給她，因伊有還支票、現金給她，自訴人就算不滿意
    ，也應該將切結書的五百萬元部分修改，另伊認為第一階段已完成，若自訴人不
    滿意，為何在八十七年一月十六日以後，仍然請伊幫忙處理系爭工程的修繕及尾
    款交付之事宜，且伊仍克服完成，至自訴人若對伊資金運用有不滿意，伊分好幾
    批的貸款，自訴人都沒有意見，若有意見，應該早日中止，伊並無侵吞款項或背
    信情事等語；被告甲○○則辯稱：簽切結書時伊有在場，他們要伊當見證人，伊
    當時也有開票擔保戊○○會處理自訴人交付之五百萬元，其中自訴人的確有匯到
    伊富邦銀行戶頭四百二十萬元，另自訴人當場給戊○○八十萬元，且後來雙方有
    將債務情形整理清楚，自訴人才會將切結書及伊開之保證票交還，本件伊沒有受
    自訴人之委任處理系爭工程款支票退票及工程修繕、尾款交付等事宜，況伊也沒
    有與住戶接洽過，本件與伊無關等情。
四、經查，本院認定犯罪所憑之事證，必須基於吾人一般社會生活經驗認為大致可信
    ，且除認定被告犯罪之外，無從本於同一事證為其他有利於被告之合理推斷，始
    足據為有罪判決之心證基礎。故關於債務不履行之事實，除非被告業已自白其為
    財產犯罪之結果，苟無其他足以證明行為人自始具有不法所有意圖之積極證據，
    自不得率先推定被告心存犯罪故意，而令其自證無罪之義務。茲被告戊○○、甲○○既均已否認有何侵占及背信犯行，自訴人己○○亦未就所訴被告二人侵占之
    款項及受託事宜尚未處理妥善乙節提出何等積極證據以憑調查，徒以債權未獲全
    部實現而自訴侵占及背信，依上開說明，尚乏確據。再者，證人即系爭陽光大地
    公寓住戶之一丙○○於本院審理時亦到庭證稱：伊有匯一百萬元及交五十萬元現
    金給戊○○，因此戊○○才書立收據，因戊○○有處理系爭房子的事情，完全授
    權給戊○○，他只要跟伊講，伊就會將款項匯出，他們當時有標下台中縣大雅鄉
    系爭陽光大地公寓，再去辦貸款，這個公寓大樓有修繕工作，由戊○○處理，當
    時標下時，房子的結構體已完成，但內部未完成，伊是購買系爭公寓住戶之一，
    總共換了三個建商，系爭陽光大地公寓被大雅鄉農會查封拍賣，伊等請朋友集資
    標起來，而戊○○是伊等標下後，自訴人才請他來處理修繕工程及交屋手續，且
    戊○○有將此事處理好，原先購買的人應該都有拿到產權，後來因有些住戶不願
    再繳貸款，以致又有糾紛，以住戶的角度來看，不能講說修繕很好，但能夠交給
    住戶，雖然不是每個住戶都很滿意，但至少可以交待等情（見本院九十年七月十
    七日、九十一年三月五日訊問筆錄），另證人丁○○亦到院指稱：當時是伊介紹
    自訴人與戊○○認識，因自訴人是伊的好朋友，她與系爭陽光大地公寓上一手建
    商有債權債務糾紛，拜託伊委託戊○○與她處理這件事情，而戊○○受自訴人委
    託處理協調土地承標回來，才能將房屋、土地過戶給承購戶，另外自訴人也有委
    託戊○○處理乙○○退票之事，因此自訴人才拿了一筆錢匯進戊○○的戶頭，包
    括戊○○的佣金，伊去處理工程款退票時，對方說是二千多萬元，而伊聽自訴人
    講是幾百萬元的債務而已，後來跟包商講不通，伊就終止受委託，後來就沒有處
    理了，至於自訴人與戊○○簽切結書時伊有在場，當時自訴人說要找一個保證人
    出來，因此戊○○才找她女朋友甲○○來，而甲○○當場有交保證票給自訴人，
    戊○○受委任期間一直住在台中永豐棧酒店，這些都有經過自訴人同意，後來他
    們終止委託時伊也有在場，印象中戊○○有還一條錢給自訴人，而自訴人有將上
    開擔保的票還給戊○○，就伊所知自訴人與戊○○雙方於委任關係終止時有處理
    好委託事宜，且伊記得自訴人當初有答應處理這件事要給戊○○佣金二百萬元等
    語（見本院九十年七月十七日訊問筆錄），且自訴人亦自承有委託戊○○處理解
    決乙○○支付包商工程款退票事宜，戊○○處理後有交回三張支票，共新台幣（
    下同）一百二十七萬二千七百五十元，及現金一百七十四萬元等情，並有切結書
    、支票及收據等影本在卷可稽，足見被告戊○○確有妥善處理乙○○退票事宜，
    否則自訴人何以會交還切結書及保證票？又為何會再委任被告戊○○處理系爭陽
    光大地公寓大樓工程修繕及尾款交付之事？再者，被告戊○○於受自訴人委任期
    間，所有之開銷及花費，均由自訴人負擔，不惟被告戊○○堅詞在卷，亦經證人
    丁○○證述明確，復有被告戊○○庭呈之開銷明細影本附卷為憑，益徵被告戊○○並無不法所有之意圖，被告戊○○既無此意圖，即缺乏意思要件，縱有違背任
    務之行為，並致生損害於自訴人本人之財產或其他利益，亦無由成立背信或侵占
    等罪。另查被告甲○○前開辯解，核與同案被告戊○○供述情節相符，且觀諸卷
    附之切結書上所載，係由趙存金（即被告戊○○）代己○○處理台中縣大雅鄉案
    名陽光大地乙○○支付工程款新台幣七百三十六萬一千七百二十二元之已退票拒
    往之支票，其退票處理全權交付趙存金負責處理乙節，且切結人註明趙存金，並
    由其簽名捺指印，而非被告甲○○，且訊據證人丁○○於本院審訊時亦指稱：當
    時簽切結書時，係因己○○說要找保證人，所以戊○○才找他女朋友出來，說實
    在的，甲○○不知道此事的內幕，她只是提供戶頭供戊○○轉帳而已等情（見本
    院九十年七月十七日訊問筆錄），足證被告甲○○始終未參與本件委託處理工程
    款退票及系爭陽光大地公寓工程修繕尾款交付事宜，單純係前揭切結書之見證人
    ，遑論有實際處理系爭陽光大地公寓之事。至被告甲○○固自承有提供其弟文學
    博台北市第五信用合作社之支票供擔保，並提供其戶頭給被告戊○○轉帳使用等
    情，惟查被告甲○○與戊○○係男女朋友關係，感情甚篤，其在前揭切結書簽訂
    時擔任見證人，並提供保證票予自訴人，亦極合乎情理之事。另據證人丙○○所
    稱均係戊○○在處理系爭陽光大地公寓大樓之事，未見過甲○○出面處理，也不
    曾與甲○○接洽過等詞以觀，益徵被告甲○○與本件侵占、背信無關，尚難以被
    告甲○○曾提供保證票及戶頭即遽認其就被告受委任處理之事務有犯意之聯絡及
    行為之分擔。
五、綜上所述，被告二人辯稱渠等並未侵占或背信，自可採信。至自訴人己○○與被
    告戊○○之間委任處理事務關係，純屬民事債務糾葛，應由自訴人另循民事訴訟
    程序解決。此外，別查無其他積極證據足認被告二人有何侵占等犯行，揆諸首揭
    說明，既不能證明被告二人犯罪，即應均為無罪之諭知。
據上論斷，應依刑事訴訟法第三百四十三條、第三百零一條第一項，判決如主文。
中      華      民      國      九十一    年      四      月    十五    日
                                      臺灣士林地方法院刑事第三庭
                                          法  官  李  育  仁
右正本證明與原本無異。
如不服本判決，應於判決送達後十日內向本院提出上訴狀（應附繕本），上訴於臺灣
高等法院。
                                          書記官  李  家  敏
中      華      民      國      九十一    年      八      月     一     日
